【裁判字號】    89,台上,4462
【裁判日期】    890727
【裁判案由】    違反槍砲彈藥刀械管制條例
【裁判全文】
最高法院刑事判決                              八十九年度台上字第四四六二號
    上  訴  人  甲○○
右上訴人因違反槍砲彈藥刀械管制條例案件，不服台灣高等法院台中分院中華民國八
十七年四月三十日第二審判決（八十七年度上訴字第九六四號，起訴案號：台灣台中
地方法院檢察署八十六年度偵字第二二六○一號），提起上訴，本院判決如左：
    主  文
原判決撤銷，發回台灣高等法院台中分院。
    理  由
本件原判決認定上訴人甲○○於民國八十六年八月底某日，在台中市○○路○段一五
○巷住處受葉詹慶（已死亡）之託保管一包釣魚竿袋裝之物品（不知內容為何物），
嗣於同年九月二十五日獲悉葉詹慶遭槍殺死後，打開該釣魚竿袋，發現內裝制式卡柄
槍一支、可發射子彈具殺傷力之仿SMITHWESSON 廠製造轉輪手槍一支、子彈十五顆（
試射拆解八顆），竟不交警方處理，而未經許可無故持有之。至同年十月三十日晚間
八時五十分許，為警在上址查獲，扣得上開槍、彈等情。因而撤銷第一審判決，改判
依想像競合犯關係論處上訴人未經許可，無故持有卡柄槍罪刑，固非無見。
惟查：(一)、證據雖已調查，而其內容尚未完全明瞭者，即與未經調查無異，如遽行判
決，仍屬應於審判期日調查之證據未予調查。上訴人於警訊供稱扣案之槍、彈係葉詹
慶在台中市○○路市立療養院前親自交予上訴人保管，上訴人找不到藏放處，便用一
只魚竿袋將槍、彈裝好，拿到查獲地藏放，因怕警方查獲，不敢在家裡，便一直寄住
在查獲地，並將槍彈放在其所住房間內屋角邊；而於偵查中，初僅供稱查獲之槍彈係
葉詹慶交其保管，嗣始供稱在台中市○○街摩根西餐廳碰到葉詹慶，載其回住處太原
路三段一五○巷六弄十七號，交其一包釣魚桿（竿）袋裝的東西，說裡面東西很重要
不要亂動，葉被槍擊死亡，才好奇打開知是槍彈等語（見偵查卷第十頁反面、十九頁
反面、二十六頁反面、二十七頁），前後所述葉詹慶交給保管槍彈之過程不一。又依
檢察官簽發之搜索票所載受搜索人之姓名係綽號「楊董」之楊金木，該搜索查獲槍彈
之處所台中市○○路○段一五○巷六弄十七號，正是楊金木之住所，且搜索時楊金木
亦在場並在搜索票上簽名（見偵查卷第十二頁），則上訴人自白查獲之槍彈係葉詹慶
交其保管，是否與事實相符？何以先後所述之情形不一？依上訴人於警訊及偵查中最
初所供，是否明知槍彈而故予寄藏？凡此事項均未完全明瞭，且與上訴人之犯罪形態
至有關連，原審未針對上開各項疑點，詳加調查審酌，遽行判決，尚嫌速斷，而有未
盡調查職責之違誤。(二)、槍砲彈藥刀械管制條例於八十六年十一月二十四日修正公布
施行時，始增訂第十九條第一項「犯第七條、第八條、第十條、第十一條、第十二條
第一項至第三項、第十三條第一項至第三項之罪，經判處有期徒刑者，應於刑之執行
完畢或赦免後，令入勞動場所強制工作，其期間為三年」之規定。但本件依原判決事
實所載上訴人犯罪之時間，係在該條例修正公布之前，而舊法並無令入勞動場所強制
工作之規定，則原判決依修正公布施行後之新法規定對上訴人宣付強制工作，殊有適
用法則不當之違誤。上訴意旨指摘原判決不當，非無理由，應認有撤銷發回更審之原
因。
據上論結，應依刑事訴訟法第三百九十七條、第四百零一條，判決如主文。
中      華      民      國    八十九    年      七      月    二十七    日
                              最高法院刑事第十一庭
                                  審判長法官  莊  登  照
                                        法官  洪  明  輝
                                        法官  蔡  清  遊
                                        法官  黃  一  鑫
                                        法官  林  秀  夫
      右正本證明與原本無異
                                              書  記  官
中      華      民      國    八十九    年      八      月      三      日


司法院資訊處製作；財團法人民間司法改革基金會備份。
